臺灣臺中地方法院刑事裁定　　　　　　 100年度聲字第3386號
聲　請　人
即 受刑 人　陳志仁
上列聲明異議人即受刑人因詐欺案件，對於臺灣臺中地方法院檢
察署檢察官執行之指揮（一百年度執字第八八二五號），聲明異
議，本院裁定如下：
    主  文
異議駁回。
    理  由
一、聲明異議意旨略以：
  (一)按受刑人或其法定代理人或配偶以檢察官執行之指揮為不當
    者，得向諭知該裁判之法院聲明異議，刑事訴訟法第四百八
    十四條定有明文。次按「犯最重本刑為五年以下有期徒刑以
    下之刑之罪，而受六月以下有期徒刑或拘役之宣告者，得以
    新臺幣一千元、二千元或三千元折算一日，易科罰金。但易
    科罰金，難收矯正之效或難以維持法秩序者，不在此限。」
    ，刑法第四十一條第一項定有明文。而得以易科罰金之案件
    ，法院所諭知者，僅罰金折算之標準而已，至准否易科，應
    依受刑人客觀上所存在之具體事由，衡酌是否足以影響刑罰
    之執行，有無因准予易科罰金而致無從收其矯正之效及難以
    維持法秩序等因素，此為檢察官指揮執行之職權，觀之刑事
    訴訟法第四百五十七條第一項前段之規定自明。
  (二)按刑法第四十一條於九十四年二月二日之修法意旨：「按易
    科罰金制度旨在救濟短期自由刑之流弊，性質屬易刑處分，
    故在裁判宣告之條件上，不宜過於嚴苛，現行規定除『犯最
    重本刑為五年以下有期徒刑以下之刑之罪』、『而受六個月
    以下有期徒刑或拘役之宣告』外，尚須具有『因身體、教育
    、職業或家庭之關係或其他正當事由，執行顯有困難』之情
    形，似嫌過苛，爰刪除『因身體、教育、職業或家庭之關係
    或其他正當事由，執行顯有困難』之限制。至於個別受刑人
    如有不宜易科罰金之情形，在刑事執行程序中，檢察官得依
    現行條文第一項但書之規定，審酌受刑人是否具有『確因不
    執行所宣告之刑，難收矯正之效，或難以維持法秩序』等事
    由，而為准許或駁回受刑人易科罰金之聲請」，是修法趨勢
    係為防止短期自由刑之流弊，對於聲請易科罰金之審查不應
    過苛，且易科罰金乃對於短期刑期改以他種方式代替之精神
    ，一則避免受刑人於獄中感染惡習再度危害社會，二則可疏
    解當前監獄人滿為患之困境，臺灣高等法院臺中分院著有九
    十八年度聲字第一七○二號刑事裁定可資參照。
  (三)雖受刑人易科罰金之准駁，屬檢察官之裁量，然本院既於九
    十九年度易字第一九一九號協商程序判決，經公訴檢察官與
    異議人協商執行有期徒刑十月，如易科金，以新臺幣一千元
    折算一日，並告確定在案，顯見公訴檢察官已綜合考量各種
    情事，與受刑人協商適當之刑罰，且是否有刑法第四十一條
    第一項後段「確因不執行所宣告之刑，難收矯正之效」，應
    屬事後審酌判斷而非事前之推測。以本案而論，受刑人並無
    類似之具體事證，足作為本件不執行所宣告之刑是否確有難
    收矯正之效之依據。本件檢察官既無具體事證，證明受刑人
    確因不執行所宣告之刑難收矯正之效，即不准受刑人易科罰
    金之處分，甚且將法院已審酌事項，再重為審酌，此舉無異
    對受刑人所犯罪，予以雙重評價，顯有商確之處，亦違反易
    科罰金審查不應過於嚴苛之修法意旨。
  (四)異議人並無不良前科，且於本件判決前已遭羈押五十九日之
    久，日後當知警惕而無再犯之虞，又異議人更無難收矯正之
    效或難以維持法秩序等不准易科罰金之事由，乃檢察官僅因
    異議人所犯為詐欺案件，而不准異議人易科罰金，確有裁量
    權失衡之情。為此，請求撤銷檢察官執行之指揮，准予易科
    罰金等語。
二、按受刑人或其法定代理人或配偶，以檢察官執行之指揮為不
    當者，得向諭知該裁判之法院聲明異議；法院應就疑義或異
    議之聲明裁定之，刑事訴訟法第四百八十四條、第四百八十
    六條分別定有明文。次按「犯最重本刑為五年以下有期徒刑
    以下之刑之罪，而受六個月以下有期徒刑或拘役之宣告者，
    得以新臺幣一千元、二千元或三千元折算一日，易科罰金。
    但確因不執行所宣告之刑，難收矯正之效，或難以維持法秩
    序者，不在此限。」刑法第四十一條第一項定有明文。準此
    ，有期徒刑或拘役得易科罰金之案件，法院所諭知者，僅係
    易科罰金時之折算標準而已，至於是否准予易科罰金，仍賦
    予執行檢察官視個案具體情形，依前開法律規定而為裁量，
    亦即執行檢察官得考量受刑人之一切主、客觀條件，審酌其
    如不接受有期徒刑或拘役之執行，是否難達科刑之目的、收
    矯正之成效或維持法秩序等，以作為其裁量是否准予易科罰
    金之憑據，非謂受刑人受如易科罰金之宣告時，執行檢察官
    即必然應准予易科罰金。且上開法條所稱「難收矯正之效」
    及「難以維持法秩序」，均屬不確定法律概念，此乃立法者
    賦予執行者能依具體個案，考量犯罪所造成法秩序等公益之
    危害大小、施以自由刑，避免受刑人再犯之效果高低等因素
    ，據以審酌得否准予易科罰金，亦即執行者所為關於自由刑
    一般預防（維持法秩序）與特別預防（有效矯治受刑人使其
    回歸社會）目的之衡平裁量，非謂僅因受刑人個人家庭、生
    活處遇值得同情即應予以准許；且法律賦予執行檢察官此項
    裁量權，僅在發生違法裁量或有裁量瑕疵時，法院始有介入
    審查之必要（最高法院九十七年臺抗字第五七六號、九十八
    年臺抗字第一○二號裁定參照）。據此，倘執行檢察官於執
    行處分時，已具體說明不准易科罰金之理由，且未有逾越法
    律授權、專斷等濫用權力之情事，自不得遽謂執行檢察官之
    執行指揮為不當。
三、經查：
  (一)本件聲明異議人即受刑人陳志仁參與由同案被告賴梓水為首
    之詐欺集團，受刑人於該詐欺集團內負責查詢大陸地區各省
    之地面電話號碼，再用節費器以群發系統方式將事先錄製之
    不實欠費電話發送至大陸地區各地地面電話予不特定之大陸
    地區人民，大陸地區人民接電話後若依指示操作電話，就會
    回撥到該詐欺集團設於臺中市○村路機房，再由詐欺集團中
    擔任第一線人員佯裝中國電信客服人員，詐稱電話欠款，再
    以教戰守則所指示之方式操作，佯稱因資料外洩，要求對方
    須向公安部門報案云云，再將電話轉給擔任第二線之假冒公
    安人員續為詐騙，套問對方之金融帳戶資料，成功之後再將
    電話轉給第三線人員，並對大陸地區人民詐稱，為了對方帳
    戶內金錢之安全或該帳戶需凍結以配合辦案為由，已幫對方
    申請公證帳戶或監管帳戶云云。受刑人與該詐欺集團成員即
    以此種詐騙手法，對大陸地區不特定人民為施用詐術，使大
    陸地區人民因而陷於錯誤，而依詐騙集團成員之指示，將自
    己帳戶內之金錢轉帳匯至詐騙集團所掌控之大陸地區人頭帳
    戶中，若有大陸地區人民受騙而匯款，同案被告賴梓水即與
    在大陸地區之集團成員聯絡，指示大陸不詳姓名年籍之車手
    將詐得之贓款領出，扣除手續費約每萬元人民幣二百元及車
    手應得之二成至二成五佣金後，其餘再以不詳方法，經匯率
    換算成新臺幣而匯回臺灣朋分，擔任第一線人員每月可固定
    領得薪資新臺幣（下同）二至五萬元或分得各人詐騙所得百
    分之五，第二、三線之人員依其等詐騙得逞之金額可分得其
    中百分之七，受刑人則領取固定薪資每週二萬元，餘扣除開
    銷後由同案被告賴梓水個人取得。該詐欺集團自九十八年十
    二月間開始詐騙起，迄九十九年四月十四日為警查獲時止，
    總共詐騙得逞七十五次，詐得至少人民幣八百十二萬三千四
    百元。受刑人上開犯行，經檢察官提起公訴（臺灣臺中地方
    法院檢察署九十九年度偵字第九一五九、一一一七四、一二
    六六三號）後，檢察官聲請法院改依協商程序而為判決，認
    定受刑人係犯刑法第三百三十九條第一項之詐欺取財罪，共
    七十五罪，各罪均判處有期徒刑五月，如易科罰金，以新臺
    幣一千元折算一日，應執行有期徒刑十月，如易科罰金，以
    新臺幣一千元折算一日確定在案。嗣受刑人於一百年八月十
    六日上午十一時許至臺灣臺中地方法院檢察署到案執行上開
    有期徒刑，受刑人聲請准以易科罰金，惟經指揮執行刑罰之
    臺灣臺中地方法院檢察署檢察官認為：「受刑人參與本件詐
    欺集團犯罪，犯罪件數多達七十五件，被害金額達八百多萬
    人民幣，宣告刑共計有期徒刑三百七十五月，雖法院僅合併
    定其應執行有期徒刑十月，惟考量其不思以勞動賺取合法金
    錢，而參與分工細密之詐騙集團，且居集團內不可或缺之角
    色，敗壞風氣，嚴重危害秩序，侵害他人鉅額財產法益，為
    遏止猖獗之詐騙犯罪，並矯正受刑人薄弱之法意識，爰認應
    發監執行，以維法秩序兼收矯正之效」，受刑人即於同日發
    監執行上開應執行有期徒刑十月等情節，業經本院調取全案
    卷證核閱無訛，並有本院九十九年度易字第一九一九號協商
    程序判決正本、臺灣臺中地方法院檢察署一百年度執字第八
    八二五號之一百年八月十六日訊問筆錄及點名單、臺灣臺中
    地方法院檢察署檢察官執行指揮書等附卷可憑。
  (二)本院審酌受刑人正值壯年，卻不思以正當途徑營生，與同案
    被告賴梓水等二十一人共同組成詐欺集團，以上開方式為前
    揭犯行，渠等分工縝密，犯罪期間非短，得手共計七十五次
    ，總計詐欺取得款項高達人民幣八百多萬元，整體犯罪規模
    非小，依受刑人於本案所參與之犯罪情節，顯見其法意識薄
    弱，敗壞社會風氣，危害社會秩序之情節非輕，故執行檢察
    官依受刑人犯罪情狀，認如不使入監執行難以收矯正之效，
    亦難維持法秩序，乃本其法律所賦與指揮刑罰執行職權之行
    使，對具體個案所為之判斷，據而不准受刑人易科罰金，尚
    難謂有何逾越法律授權、專斷等濫用權力之情事；而法院對
    受刑人諭知如易科罰金之宣告時，僅係易科罰金時之折算標
    準而已，並非執行檢察官即必然應准予易科罰金，業如前述
    ，執行檢察官本可依法裁量是否准予受刑人易科罰金，要無
    重覆評價可言。此外，本院復查無檢察官上開裁量權之行使
    有何瑕疵之情事，實難謂其執行之指揮為不當。
  (三)從而，綜觀全卷及審酌上情，認本件執行檢察官於指揮執行
    時，已充分審查、考量受刑人應入監執行，以收其矯正之效
    ，俾維持法秩序等節後，始不予准許易科罰金，此一不准易
    科罰金之指揮執行命令，當無違反平等原則及比例原則，且
    屬法律授權檢察官所行使之合義務性裁量，並符外部界限及
    內部界限之拘束，乃本其法律所賦與指揮刑罰執行職權之行
    使，對具體個案所為之判斷，自難謂有何逾越法律授權或專
    斷等濫用權力之情事。此外，復查無檢察官上開裁量權之行
    使有何瑕疵之情事，聲明人徒執前詞聲明異議，指摘檢察官
    執行指揮不當，並無理由，應予駁回。
四、據上論斷，應依刑事訴訟法第四百八十六條，裁定如主文。
中    華    民    國   100    年    8     月    31    日
                  刑事第十四庭  法  官  黃裕仁
以上正本證明與原本無異。
如不服本裁定應於送達後五日內向本院提出抗告狀（應附繕本）
並敘述抗告之理由。
                                書記官  何惠文
中    華    民    國   100    年    8     月    31    日